【裁判字號】    89,交上訴,52
【裁判日期】    890620
【裁判案由】    業務過失致死
【裁判全文】
臺灣高等法院高雄分院刑事判決          八十九年度交上訴字第五二號
    上訴人  台灣高雄地方法院檢察署檢察官
    被  告  丙○○
右上訴人因被告業務過失致死案件，不服臺灣高雄地方法院八十九年度交訴字第四五
號中華民國八十九年六月二十日第一審判決（起訴案號：臺灣高雄地方法院檢察署八
十八年度偵字第一０七一六號），提起上訴，本院判決如左：
      主      文
上訴駁回。
      理      由
一、本案經本院審理結果，認第一審判決被告丙○○無罪，核無不合，應予維持，並
    引用第一審判決書記載之理由（如附件）。
二、依現場圖及照片顯示，被告丙○○係按遵行方向行駛西向內側快車道，其車速亦
    未逾越行車速限（時速六十公里），而當地車流量甚大，分向限制線係黃線，
    此從現場照片可得而知，則被告依規定行駛，如非被害人潘素瓊違反黃線之標
    線指示，駛入對向車道，則本案不致發生，尚難認被告有何過失之情形。至高雄
    市車輛行車事故覆議鑑定委員會覆議結果，認被告丙○○「未注意車前狀況及大
    型車行駛內側車道，為肇事次因。」，惟按被告開車行駛內側車道，僅係違規行
    為，難認就本案肇事有何相當之因果關係。又本件被告係正常行駛，且行駛於內
    側車道，就一般之駕駛情形，實難預料有他車闖入其車道之突發狀況發生，而竟
    因被害人之違反標線指示，駛入其車道內始發生車禍，亦難認有「未注意車前狀
    況」之過失情形，上開覆議意見，尚不足採信不利被告認定之依據，併予敘乙。
三、原審因而為被告丙○○無罪之判決，核無不合，檢察官上訴意旨，仍執前詞，指
    摘原判決不當，為無理由，應予駁回。
據上論結，應依刑事訴訟法第三百六十八條、第三百七十三條，判決如主文。
本案經檢察官邱榮藏到庭執行職務。
中    華    民    國        八十九      年      十      月      四      日
                              臺灣高等法院高雄分院刑事第九庭
                                  審判長法官  張乙松
                                        法官  江泰章
                                        法官  任森銓
右正本證乙與原本無異。
檢察官如不服本判決，應於判決送達後十日內向本院提出上訴狀，其未述理由者並
應於提出上訴狀後十日內向本院補提理由書（應附繕本)。
                                      書記官  張文斌
中    華    民    國        八十九      年      十      月      六      日
                                                                      Ｈ
附件
臺灣高雄地方法院刑事判決                          八十九年度交訴字第四五號
    公  訴  人  臺灣高雄地方法院檢察署檢察官
    被      告  丙○○  男四十二歲（民國○○○年○月○○日生）
                        住高雄縣鳳山市○○街十四巷十六號十樓
                        身分證統一編號：Ｅ一0000000號
右列被告因業務過失致死案件，經檢察官提起公訴 (八十八年度偵字第一０七一六號
)，本院判決如左：
    主  文
丙○○無罪。
    事  實
一、公訴意旨略如附件起訴書所載。
二、公訴意旨認被告丙○○涉犯業務過失致人於死之罪嫌，無非以告訴人甲○○、丁
    ○○二人之指述、相驗屍體證乙書、驗斷書、勘驗筆錄、現場圖、現場照片及高
    雄市政府建設局行車事故覆議鑑定委員會鑑定意見書，認為被害人潘素瓊雖在劃
    有分向限制線路段（即雙黃線路段），駛入來車車道內，為肇事主因：惟被告違
    規行駛內側車道及未注意其車前狀況，仍為肇事次因為主要論據。訊據被告固坦
    認當時其因煞車不住致發生事故，惟辯稱：是被害人突然自對向車道之箱型小客
    車車後竄出衝入伊車道內始發生車禍，伊並無過失等語以為抗辯。
三、按刑法第二百七十六條第二項之業務過失致人於死罪，係受害人因行為人之過失
    而喪失生命，且過失行為與結果間，在客觀上需有相當因果關係始得成立。而所
    謂「相當因果關係」，係指依經驗法則，綜合行為當時所存在之一切事實，客觀
    之事後審查，認為在一般情形下，有此環境，有此行為之同一條件，均可發生同
    之一結果者，則該條件即為發生結果之相當條件，行為與結果即有相當因果關係
    。反之，若在一般情形下，有此環境，有此行為之同一條件存在，而依客觀之審
    查，認為不必皆發生此結果者，則該條件與結果並不相當，僅為偶然之事實而已
    ，其行為與結果間即無相當因果關係。
四、又汽車駕駛人應可信賴其他參與交通之對方亦能遵守交通規則，同時為必要之注
    意，謹慎採取適當之行動，而對於不可知之對方違規行為並無預防之義務，此信
    賴原則之意旨，業經最高法院七十四年台上字第四二一九號判例揭示甚乙。而在
    劃有分向限制線路段，不得駛入來車車道內，道路交通安全規則第九十七條第二
    款定有乙文。上揭交通規則，任何駕駛人均理應知悉，亦都信賴其他參與交通之
    對方皆能遵守此交通規則。被害人騎機車違反上揭交通規則，越過雙黃線侵入被
    告行駛之車道，揆諸上揭意旨，被告對被害人此一重大違規行為，並無預防之義
    務，被告因對此不能預見之情形而未為一定預防措施，即難謂其有過失。
五、依證人即當時在被告車內當場目擊者林國祥於本院審理時證稱：當時被告車行駛
    在內側車道，事故地點與鎮興路約有二、三百公尺左右，我們（被告之車）會經
    過鎮興路左轉等語（見八十九年三月二十一日審理筆錄）；依卷附之調查報告表
    、現場圖及照片所示，案發時即八十八年三月三十日十八時十分許之天氣狀況為
    晴天，肇事後被告大貨車停於凱旋四路西向內側快車道，頭西尾東，距行車分向
    限制線左前輪一．三五公尺，左後輪０．九五公尺，並留有煞車痕長七點七公尺
    ，被害人車緊倒於其車前頭北尾南，後輪距分向限制線一．二公尺，被害人小客
    車留有刮地痕九公尺，煞車痕與刮地痕起點均在東向西車道。由上開內容可知，
    本件車禍之發生，應係被害人騎機車沿高雄市○○○路由向東行駛至中山三路二
    二十一之十號左右，越過雙黃線侵入對向車道，適有被告駕駛大自客車，由北向
    南駛至，被告緊急煞車閃避不及，其左前車頭與被害人機車前車輪撞及，致被害
    人因而死亡。本件經送請高雄市政府建設局行車事故鑑定委員會鑑定及行車事故
    覆議委員會覆議，均認被害人駕駛小客車失控侵入來車道為肇事原因（前者認被
    告無肇事原因，惟後者認被告行駛內側車道及未注意其車前狀況，仍為肇事次因
    ，被害人為肇事主因），有卷附鑑定報告及覆函可稽。
六、又前述鑑定報告之覆議意見書雖認被告有行駛內車道之違規情事，惟被告於庭訊
    時辯稱：事發時其車速僅有二十五至三十公里，是被害人突然衝入被告的車道，
    煞車不及才發生車禍等語。查被告所駕駛者乃大自客車，其重量較一般小自客車
    為重，依物理力學之原理，在相同之速度下，欲使質量越重之物體停止之反向作
    用力，應較質量較輕之物體為大；以等速行駛之汽車而言，質量越重之汽車，如
    欲使之停車，其所需之反向作用力，應較質量較輕之汽車為大，即其停車距離（
    煞車痕）較長。次查，依一般公路汽車煞車距離、行車速度對照表所示之數據，
    並未區分車輛之種類而有不同，其是否在任何車輛均可適用，已非無疑。而依前
    開對照表所示，於時速六十公里時，在舖設瀝青一至三年之乾燥路面，煞車距離
    為十八點二公尺。在本案中，因被告所駕駛者乃為大自客車，其重量較一般小客
    車超出甚多，依上開說乙，被告之煞車距離僅有七．七公尺，其所稱事發時其車
    速僅有二十五至三十公里，應可採信。又按道路交通安全規則第九十八條第一項
    雖規定大型車原則上不得行駛內車道，惟此規定所欲保護者係在同向車道上行車
    之安全與維護行車之秩序及順暢，此由同條項規定欲超車時及左轉彎時，大型車
    仍得行駛內車道即足以證乙；而避免對向車道之車輛突然衝入所產生之危險，應
    非禁止大型車行駛內車道之保護目的。本件肇事路段限速為六十公里，有卷附之
    調查報告表可參，被告既未超速行駛，其雖違規行駛內側車道，惟被害人死亡之
    結果並非被告違反上開注意行為所形成之特定危險直接造成，應不成立過失犯。
七、況過失犯之成立，仍須以結果有可以避免之可能性為要件；而行車限速之目的，
    乃在於使駕駛人在駕駛中若遇有人或物出現時，得以及時煞車，以避免危險之發
    生；若一般駕駛人依道路交通安全規則之限速規定下駕駛，仍無由避免結果之發
    生者，則該違反行車限速之條件與肇事結果並不相當，僅為偶然之事實而已，其
    行為與結果間仍應認為並無相當因果關係，即應認為該限速規定已非判斷交通事
    故之肇事責任之因素，不得對違反行車限速之駕駛人認其有違反行車限速，且係
    應注意能注意而不注意之過失存在，仍不構成過失犯。按一般常人遇有突發狀況
    ，均有一定之反應時間始能為一定之反應，參諸汽車行駛距離及反應距離一覽表
    所示，駕駛人之一般平常人之一般平均反應力，為四分之三秒。在本件肇事路段
    時速限制六十公里之情形下，經換算之反應距離應為十二．四九公尺，亦即被告
    發現被害人駕駛自小客車衝到被告行駛之車道，須有一二．四九公尺之反應距離
    。又依一般公路汽車煞車距離、行車速度對造表，時速六十公里之汽車煞車距離
    為一八．二公尺（被告駕駛大自客車，其煞車距離應更長，已如前述），則被告
    如以六十公里之時速行駛，至少需在三十．六九公尺（反應距離＋煞車距離）前
    發現自小客車衝到被告車道，始能避免兩車碰撞之結果發生。依被告所述，本件
    被害人之機車在突然自對向車道箱型小客車車後竄出，失控衝到被告車道，被告
    又係在內側車道行駛，依該路段二快車道寬各為三．六公尺，慢車道寬為六．六
    公尺，則被告所能預見被害人機車之最大距離僅有十公尺左右，而被告之煞車距
    離僅有七．七公尺，已如上述，其對車前狀況應已為必要之注意，實無法避免本
    件車禍之發生，即該結果實無可避免性，既無可避免性，如前所述，被告應無由
    成立過失犯，上開高雄市政府建設局行車事故覆議鑑定委員會鑑定意見書，認為
    被害人潘素瓊雖在劃有分向限制線路段（即雙黃線路段），駛入來車車道內，為
    肇事主因，固屬正確：惟其認定被告違規行駛內側車道及未注意其車前狀況，仍
    為肇事次因為主要論據，尚有未洽。此外，本院復查無其他證據足資認定其犯有
    業務過失致人於死罪，不能證乙被告犯罪，應為無罪之諭知。據上論斷，應依刑
    事訴訟法第三百零一條第一項，判決如主文。
中      華      民      國      八十九      年      六    月    二十    日
                                      臺灣高雄地方法院交通法庭
                                          法  官  王 俊 隆
右為正本，係照原本作成，證乙與原本無異。
如不服本判決，應於送達後十日內，向本院提出上訴狀。
                                         書記官  涂 亨 玉
中      華      民      國      八十九      年      六    月    二十    日


司法院資訊處製作；財團法人民間司法改革基金會備份。
